臺灣板橋地方法院交通事件裁定　　　　 96年度交聲字第467號
原處分機關　交通部公路總局臺北區監理所
異　議　人
即受處分人　甲○○
上列異議人即受處分人因違反道路交通管理處罰條例案件，對於
交通部公路總局臺北區監理所板橋監理站96年3 月13日所為之裁
決處分（處分案號：北監自裁字裁40-C00000000號），聲明異議
，本院裁定如下：
    主  文
異議駁回。
    理  由
一、聲明異議意旨略以：異議人即受處分人甲○○於民國96年1
    月2 日15時15分許，固有駕駛車牌號碼6670—PC號自用小客
    車，行經臺北縣土城市○○路○ 段與該路93巷交岔路口處，
    然並未於該路口有闖越紅燈之情事，交通部公路總局臺北區
    監理所不查，竟以異議人違規屬實，予以裁處，異議人不服
    原裁處，而提起本件異議云云。
二、按汽車駕駛人，行經有燈光號誌管制之交岔路口闖紅燈者，
    處新臺幣1,800 元以上5,400 元以下罰鍰，並記違規點數3
    點，道路交通管理處罰條例第53條第1 項及第63條第1 項第
    3 款分別定有明文。
三、經查：
(一)異議人即受處分人甲○○於96年1 月2 日15時15分許，駕駛
    所有之車牌號碼6670—PC號自用小客車，於行經設有燈光號
    誌管制之臺北縣土城市○○路○ 段與93巷交岔路口時，有闖
    越紅燈行駛之違規事實，有臺北縣政府警察局北縣警交字第
    C00000000 號舉發違反道路交通管理事件通知單及臺北縣政
    府警察局土城分局96年2 月2 日北縣警土交裁字第09600035
    40號函各1 紙在卷可稽。另證人即當時舉發本違規事件之臺
    北縣政府警察局土城分局清水派出所警員乙○○亦於本院調
    查時具結證稱：「（問：本件是否你舉發的？）是的」、「
    （問：當時情形為何？）當時在15時15分左右，我與我同事
    站在93巷口前大約20幾公尺，執行路檢勤務，93巷口已為紅
    燈時，有一台車先右轉到93巷，接著異議人就接著直行闖紅
    燈（如當庭繪製之現場圖）。我們通常紅燈或是剛轉為紅燈
    1 、2 秒是不會舉發，因為會有異議，當時我是非常清楚看
    到異議人闖紅燈，當時沒有什麼車」、「（問：本件攔停異
    議人是由何人對異議人開單舉發？）是我，但是由我另外一
    個同事與異議人對話」、「（問：本件是由何人攔停異議人
    ？）是我與同事一起看到，但是我的同事站在比較靠路邊，
    所以是他攔停異議人的」等語（詳96年4 月30日訊問筆錄）
    ，並有當庭繪製之現場圖1 紙在卷可按。參以證人乙○○警
    員與異議人間，不僅未有任何怨隙，且係毫不相識之人，衡
    情證人乙○○應無設詞攀誣，或虛構違規事實以陷害異議人
    之道理。況警員執行公務時，本身即受有行政懲處責任之監
    督，且其到庭具結作證，更係以刑事責任擔保其證言之真實
    性，故證人乙○○警員之上開證述內容，以及其所紀錄舉發
    之本件違規事實，經核尚無不可採信之處。因之，異議人於
    前揭時、地，有違規闖紅燈之違規事實，應無疑義。
(二)其次，交通勤務警察或依法令執行交通稽查任務人員，開單
    舉發違反道路交通管理處罰條例所列之違規事實，經公路主
    管機關或警察機關所為之裁決處罰，本質上為行政處分，係
    公務員基於職務上權力，依法就特定之具體事件所為，並具
    有公法上效果之單方行政行為。而根據公務員為公法上行為
    具有公信力之原則，該行政處分當可被推定為真正，且其據
    以依法處分之事實認定，亦應可推定為正確無誤，故本此公
    信原則，立法者乃制定上開相關規定，使交通勤務警察或依
    法令執行交通稽查任務人員，在特殊情形下，當場不能或不
    宜攔截製單舉發時，得當機處置而逕行舉發，以達成維護交
    通秩序及公共安全之行政目的。反之，若謂公務員之一切行
    政行為，均需預留證據以證明其為真實，則國家行政勢必窒
    礙難行，且相關行政目的亦難達成，故刑事訴訟法就犯罪證
    據有關之規定中，與屬行政秩序罰之交通違規裁罰本旨不合
    之部分，自不在準用之列。從而，交通違規行政爭訟之舉證
    責任原理，應非如刑事案件中，必須超越任何合理懷疑，始
    可為有罪判決之嚴格程度，而係應與民事訴訟之舉證責任原
    理相類似，亦即基本上應就行政機關與人民所各自主張有利
    於己之事實，分配其應盡之舉證責任，而非逕予準用刑事訴
    訟上之「無罪推定」原則，此觀諸行政訴訟法第136 條，規
    定行政訴訟程序準用民事訴訟法第277 條舉證責任分配原則
    之立法意旨，即可明瞭。
(三)異議人甲○○雖極力辯稱：伊係在系爭路口黃燈之狀態下通
    行，並未闖紅燈云云。然異議人甲○○並未就其未於本件案
    載違規地點闖紅燈之事實，提供任何可資調查之事證，以佐
    證其所辯之內容，另證人乙○○於本院訊問時就異議人違規
    闖紅燈及舉發過程之敘述甚為翔實，應無誤為舉發之可能，
    且經核亦無任何證據足資證明本件執勤警員乙○○確有捏造
    事實違法取締之情事，故證人乙○○警員本其維護交通秩序
    、安全職責所為之本件舉發，自應受到合法、正確之推定。
    因之，異議人上開辯解，顯非可採。異議人駕駛前開車輛，
    於前開時、地，有闖紅燈之違規行為，應無疑問。
四、綜上所述，本件異議人即受處分人甲○○於上述時間，駕駛
    自用小客車行經設有燈光號誌管制之臺北縣土城市○○路○
    段與93巷交岔路口時，有闖紅燈之違規事實既可認定，則原
    裁決機關即交通部公路總局臺北區監理所據此引用道路交通
    管理處罰條例第53條第1 項及第63條第1 項第3 款，並參酌
    違反道路交通管理事件統一裁罰基準及處理細則之規定，裁
    處異議人罰鍰新臺幣2,700 元，並記違規點數3 點，於法即
    無不當，從而，異議人之異議為無理由，應予駁回。
五、據上論斷，應依道路交通案件處理辦法第19條，裁定如主文
    。
中　　華　　民　　國　　96　　年　　4 　　月　　30　　日
                       交通法庭   法  官  鄭燕璘
以上正本證明與原本無異。
如不服本裁定應於送達後5日內向本院提出抗告狀。
                                  書記官  呂紹明
中　　華　　民　　國　　96　　年　　4 　　月　　30　　日
